臺灣臺北地方法院民事判決
111年度簡上字第224號
上  訴  人  空軍保修指揮部

法定代理人  蔡進精  
訴訟代理人  蔡凱文  
            朱益賢  
            劉申瑋  
            陳虹汶  
被  上訴人  金字塔電子有限公司

法定代理人  孫譽芬  

訴訟代理人  曾令權  
上列當事人間請求給付違約金事件，上訴人對於民國111年1月18
日在臺灣臺北地方法院臺北簡易庭110年度北簡字第6701號第一
審判決提起上訴，本院於111年11月9日言詞辯論終結，判決如下
：
    主  文
原判決駁回上訴人後開第二項之訴部分，及訴訟費用之裁判均廢
棄。
被上訴人應給付上訴人新臺幣捌萬玖仟伍佰壹拾貳元，及自民國
一百零九年十一月二十六日起至清償日止，按週年利率百分之五
計算之利息。
其餘上訴駁回。
第一審、第二審訴訟費用由被上訴人負擔四分之一，餘由上訴人
負擔。
    事實及理由
壹、程序部分：
一、按當事人喪失訴訟能力或法定代理人死亡或其代理權消滅者
    ，訴訟程序在有法定代理人或取得訴訟能力之本人，承受其
    訴訟以前當然停止；又聲明承受訴訟，應提出書狀於受訴法
    院，由法院送達於他造，民事訴訟法第170條、第176條分別
    定有明文。經查：
　㈠本件上訴人之法定代理人原為林國元，嗣於民國111年8月1日
    起變更為蔡進精，有上訴人具狀提出之國防部111年7月21日
    國人管理字第11101774661號函暨人令附卷可參，蔡進精並
    於111年8月23日具狀聲明承受訴訟（見本院卷第253-258頁
    ），經核與上開規定相符，應予准許。
　㈡本件被上訴人之法定代理人原為劉彩金，嗣於111年2月21日
    起變更為孫譽芬，有被上訴人公司變更登記表在卷可考，孫
    譽芬並於111年7月11日具狀聲明承受訴訟（見本院卷第171-
    187頁），經核與上開規定相符，亦應准許。
二、上訴人經合法通知，未於言詞辯論期日到場，核無民事訴訟
    法第386條所列各款情形，爰依被上訴人之聲請，由其一造
    辯論而為判決。　　
貳、實體部分：　　　　
一、上訴人起訴及上訴主張：
　㈠上訴人於107年12月6日將「晶體視頻接收機等20項（下稱系
    爭標的）修理採購案」（案號：EC08031P037PE，下稱系爭
    採購案）以契約總價新臺幣（下同）255萬8000元決標予被
    上訴人，並於同年12月12日簽訂空軍保修指揮部訂購軍品契
    約（下稱系爭採購契約）。上訴人招標系爭採購案，並於招
    標公告明示廠商得現勘系爭標的，據以確保廠商對於契約清
    單所列標的品名及規格均確實知悉，以評估維修量能。嗣被
    上訴人依招標公告投標並得標本採購案，推定被上訴人當具
    有維修量能即履約能力。惟被上訴人於108年3月12日前往上
    訴人所屬單位屏東專業庫提領系爭標的時，經該庫人員當場
    拆除前案得標廠商安慶喜實業有限公司（下稱安慶喜公司）
    封緘之封條後，被上訴人竟拒絕提領。系爭標的之零附件現
    況均已載明於系爭採購契約清單附件4更換耗材清單，亦屬
    契約工作範圍，並同時給予檢視確認實際損壞方式及檢修範
    圍之途徑，被上訴人不得拒絕履約。依系爭採購契約約定交
    貨時間，系爭標的第1至3批依約應分別於108年6月10日、10
    8年7月10日及108年8月9日前完成待修件提領及交貨，惟被
    上訴人均無法於上開期間內完成履約，已達各批次所定逾期
    天數。上訴人依契約規定辦理解除契約，並於108年11月29
    日通知被上訴人解除契約，故上訴人自得依系爭採購契約清
    單(18)備註（下稱系爭清單備註）第16點罰則約定，向被上
    訴人請求35萬8048元之罰款。
　㈡被上訴人提出之「飛行計畫控制盒維修案(EP09058P049)」採
    購計畫清單，係其刻意檢附與本件非同一之採購清單，該案
    採購品項名稱、數量、國軍料號、廠牌、型號、件號等規格
    及履約地點，均與本件採購內容完全不同，與系爭採購契約
    約定之給付義務內容亦有異，不得等同類比。
　㈢本案囿於前案可歸責於廠商事由解約，待修件現況原即有所
    欠缺，爰此而有重構此一「維修案」需求，系爭清單備註明
    載案內維修更換耗材清單僅供參考，應依實際損壞情況執行
    工作。被上訴人具有維修軍品專業，藉由契約清單與附件表
    格，對於案內採購品項特性，應已有所知悉，關於「更換耗
    材清單僅供參考」及「實際損壞狀況」，尚須藉由「現地勘
    查」獲悉後，衡量履約能力、成本與現有商情資源評估，投
    標後本應依約提領待修件開始履約，卻藉詞待修品項有所欠
    缺而拒絕提領。而系爭標的於招標當時，均處於「可隨時檢
    查」之狀態，系爭清單備註並已明訂「被上訴人得於等標期
    間至現地勘查」，現被上訴人「怠於至現地勘查」在先，得
    標後復又拒絕依實際損壞情形提領待修件，均屬可歸責於被
    上訴人之事由。被上訴人始終未於等標期間至「現地勘查」
    ，亦未曾對於待修件之現況提出任何質疑，復以案內待修件
    始終存放於上訴人所屬屏東專業庫現場，所有履約範圍、條
    件、工作範圍，亦均已載明於系爭採購計畫清單與附件內，
    包括「性能測試報告表」、「維修更換耗材清單」及「待修
    件提領及回運管制情況表」等履約文件，被上訴人若有疑義
    ，於決標前，尚得依政府採講法第41條提出異議，或親自至
    現場履勘待修物件之現況據以評估，然被上訴人卻未踐行注
    意義務。
　㈣依訴外人漢翔航空工業股份有限公司（下稱漢翔公司）函文
    說明拆檢澄清事宜，可知缺件即為零件損壞之處，及維修所
    應具備之機具儀器，且其他公司執行類案時，均會進行「拆
    檢」，再提具檢查情形及後續維修處置建議，並就缺損情狀
    及預估修復之可行性與成本效益等，以報告方式向委方說明
    ，鮮少如被上訴人自始拒絕提領待修件違常情形，更遑論後
    續拆檢之後有何評估說明與待修件狀況陳述。被上訴人強詞
    曲解「缺件」與「損壞」之意涵，罔顧其原本亟需進行「拆
    檢」程序，為其強行「拒絕受領待修件」之舉措，尋覓藉口
    ，延宕履約工期，顯然違背誠信履約義務。
　㈤上訴人於107年12月6日將系爭標的採購案以契約總價410萬元
    決標予被上訴人，雙方即應以招（決）標文件內容，作為意
    思表示合意之基礎，並於同年12月12日簽訂採購契約書面形
    式。再按系爭標的前由安慶喜公司拆解修復未果而辦理解約
    ，並於106年12月1日以現狀返還上訴人，旋即密封入庫，期
    間並無開封異動，亦無被上訴人指摘之器材包裝存儲問題。
    縱認期間曾經上訴人搬遷移動，仍無礙被上訴人於前開等標
    期間行使現勘之權利，於投標之前，所有待修標的均屬於隨
    時可勘查之狀況，被上訴人怠於為投標前之技術成本評估及
    準備，意圖藉故以標的保存疑有不當為由，無視招決標文件
    、採購契約條款規範，拒絕提領修復，迴避履行維修責任。
　㈥系爭採購案決標締約後，被上訴人本應進一步依循本件債之
    本旨及契約工作物標的性質履約，卻多次持自始即不存在於
    合約意思表示範疇之定作人「協力（交付妥善件)」義務，
    加諸於上訴人。而被上訴人依系爭採購契約應提供全案修理
    器材至完成修復，自包含損壞零件更換及缺件之提供及組裝
    ，始達契約修復工作之目的。
　㈦因被上訴人未依約履行提領及交貨，上訴人得依系爭清單備
    註罰則約定逕行解約或終止契約，並沒收履約保證金，充作
    懲罰性違約金。差額保證金之繳納、發還及不發還等事項，
    亦準用履約保證金規定等規範。上訴人於110年7月8日以被
    上訴人拒絕提領待修件，沒收上開履約保證金35萬9785元及
    差額保證金12萬7900元，共計48萬7685元，於法有據，且兩
    者性質、事由、依據、計算方式、範圍與請求權基礎均不相
    同，得同時併罰。是以被上訴人違約情節以觀，衡酌上訴人
    待修件修復落空所受損害，本件尚無違約金酌減理由等語（
    原審駁回上訴人之訴，上訴人不服提起上訴）。並聲明：⒈
    原判決廢棄。⒉被上訴人應給付上訴人35萬8048元，及自支
    付命令送達翌日起至清償日止，按週年利率5％計算之利息。
    ⒊願供擔保，請准宣告假執行。
二、被上訴人則以：
　㈠被上訴人堅定要求於108年3月12日提領待修之系爭標的當日
    ，必須逐一開盒清點內部組件記載實況拍照存證後，始能領
    回。詎遭上訴人拒絕，僅允許被上訴人查看外觀、清點數量
    及核對料件號是否相符，即強行要求領回。因上訴人未依據
    軍品實物清點交接程序辦理交接，致被上訴人於事實未釐清
    前，為免產生履約爭議並待上訴人後續處理，即未先行領取
    。被上訴人雖嗣後函知上訴人應盡速處理開盒檢視爭議遂行
    後續提領程序，並請求依政府採購法第11-1條，成立採購工
    作及審查小組審酌爭議，然上訴人拖延不正視處理提領清點
    爭議，不重視契約之履行，反係通知各批維修交貨逾期並計
    罰。迄今卻誆稱從未拒絕開封，蓄意以開盒照片，假造提領
    當日已開盒，可檢視內部有無缺件情形。
　㈡依系爭採購契約通用條款第9條第9項之約定，開盒清查實物
    ，即應為必要之檢查無誤，絕非僅係清點數量。況「軍品交
    接清點程序」為國軍所屬單位於軍品提領攜出營區，最基本
    必要的交接清點程序，與契約所明定廠商應於收受時所為必
    要之檢查實為相符。甚且，設備經廠商收受後，其滅失或損
    害，由廠商負責，上訴人便宜行事不執行確實清點，就強令
    被上訴人提領，然倘於交回時有滅失情形，則責任無法釐清
    ，上訴人本身違反契約規定，而造成此不必要之履約爭議，
    實應負全責。上訴人雖指摘被上訴人錯誤援引另案契約條款
    ，惟另案採購案與本件同屬空軍單位，就軍品提領攜出之基
    本清點程序作法嚴謹，益證本件上訴人之清點程序草率不實
    ，顯有違常規之虞。
　㈢遍查系爭採購契約條文，未載明「缺件處」即屬「待修處」
　　，且應屬系爭採購案價金255萬8000元之對待給付義務者，
    僅有載明20個待修件，上訴人已知並提供概略損壞耗材料件
    品名，而無缺件情形，如有，即應載明於契約內，故不應有
    缺件處。且依系爭清單備註第22點4項約定所示，被上訴人
    維修責任是依實際損壞情況為點收、修理及更換零件，而非
    針對缺件（遺失）購買補齊。亦即更換修復所需所有零附件
    ，不包含待修品之缺件。縱認上訴人所稱「缺件處」就當屬
    「待修處」，仍無法作為不准開盒清點之依據。
　㈣上訴人多次提及「等標期間可至現地勘查」，顯係認為投標
    前，被上訴人必須現地勘查標的物，如否，則於得標後就不
    得提出履約中發現之窒礙問題。然投標文件自始未限定欲投
    標廠商，必須至現地勘查待修件，此舉顯已違反招標文件規
    定，亦曲解政府採購法，蓋採購程序有不同之階段，包含投
    標階段、開標暨審標階段、決標、簽約及履約階段。而本件
    提領系爭標的，係屬履約階段，與投標前是否現勘在權利及
    責任上完全無涉。況因被上訴人之工程師已具有與系爭標的
    物相關維修之經驗及能力，故不為現勘。上訴人不得以未現
    勘為由，拒絕被上訴人於提領時逐件開盒確實清點及交接之
    要求。又系爭標的因於提領時，上訴人無法提供一妥善件與
    其做比對，不符接收清點程序，雙方並未實際進入維修交貨
    履約階段，並非被上訴人不願或不能修復系爭標的，僅希望
    能在提領前將系爭標的真實情況查清以明雙方責任，然上訴
    人堅持不提供妥善件，故不應歸責於被上訴人。
　㈤本件上訴人已沒收全案（第1至3批）履約保證金12萬7900元
    及差額保證全35萬9785元，共計48萬7685元。被上訴人實未
    違約，無涉違約金罰則，反係上訴人違反系爭採購契約通用
    條款第9條第9項之約定，致被上訴人無法履約，係可歸責上
    訴人之事由等語。並聲明：上訴駁回。
三、上訴人主張其於107年12月6日將系爭採購案以契約總價255
    萬8000元決標予被上訴人，並於同年12月12日簽訂系爭採購
    契約，系爭標的第1批（項次6、8、19、20部分，此批契約
    總價為51萬元）應於簽約日之次日起180日曆天即108年6月1
    0日前完成待修件提領及交貨，第2批（項次2、7、9、10、1
    3-16部分，此批契約總價為102萬4000元）應於簽約日之次
    日起210日曆天即108年7月10日前完成待修件提領及交貨，
    第3批（項次1、3、4、5、11、12、17、18部分，此批契約
    總價為102萬4000元）應於簽約日之次日起240日曆天即108
    年8月9日前完成待修件提領及交貨；嗣上訴人於108年11月2
    9日以被上訴人逾期未交貨為由，發函通知被上訴人解除契
    約，並於108年12月3日送達被上訴人收受發生解約效力等情
    ，業據上訴人提出系爭採購契約及上訴人108年11月29日、1
    09年8月31日函文在卷可稽（見臺灣新北地方法院109年度司
    促字第36608號卷【下稱司促卷】第13-78、219-221頁），
    並為被上訴人所不爭執，堪信為真。
四、得心證之理由：
　　本件上訴人主張被上訴人決標承作上訴人系爭採購案，卻於
    契約簽訂後拒絕提領系爭標的履約，業經上訴人發函通知全
    案解除契約，被上訴人自應依約給付逾期違約金罰款共35萬
    8048元，爰依兩造間系爭採購契約關係提起本件訴訟等情，
    惟為被上訴人否認，並以前揭情詞置辯。是本件所應審酌者
    厥為：㈠被上訴人未於契約所訂期限內完成本件修繕及交貨
    ，是否為可歸責於被上訴人之違約情事？㈡上訴人請求被上
    訴人應給付35萬8048元逾期違約金及利息，有無理由？茲分
    述如下：
　㈠本件被上訴人逾期完成修繕及交貨，係因被上訴人未提領系
    爭標的所致，屬可歸責於被上訴人之違約事由：
　⒈查系爭標的於約定提領日之108年3月12日在上訴人屏東專業
    庫，經被上訴人所派代表即本件訴訟代理人曾令權（下逕稱
    其名）到場拒領乙節，有曾令權於前開時地手寫記載：「…
    發現渠等（按指上訴人）僅使用一般透明薄膠帶黏住，並非
    焊錫封裝，任何人均可輕易拆開，經抽查其中1件，僅以手
    指輕摳膠帶，竟然盒體脫離膠帶斷裂（已由單位拍照存證）
　　，由上，不知是專業庫或其他之前經手人員自行黏住拆封又
    黏，而其內容之零組件及線路等是否有缺件或遭不當拆除掉
    ，均不可查證…本公司不應貿然領回此有經拆封內容不明物
    件」之系爭採購案管制提領清單為憑（見原審卷一第53-55
    頁、本院卷第167頁），復據證人即上訴人使用單位代表鄭
    志強證述明確（見本院卷第231-233頁），堪以信實。再查
    嗣上訴人屢次函催被上訴人依契約期限完成待修件提領，皆
    經被上訴人函覆略以：「本公司…於領取待修件時，發現渠
    等僅以一般透明膠帶黏住可輕易開盒，亦未註明歷次拆封檢
    修情形，致無法確知內部是否有零組件遭拆除（缺件），故
    本公司無法確認暨提領，鑑此，貴部必須自清提供一妥善件
    作比對，查明內部是否已有零件遭不當拆除（缺件）…」等
    情，有上訴人108年3月27日、4月30日、5月23日、6月11日
    、6月12日、6月26日、7月10日、7月16日、8月13日、8月22
    日、9月6日函文，以及被上訴人108年4月10日、5月3日、5
    月29日、6月14日、7月17日、8月16日函文附卷可考（見原
    審卷一第343-390頁），益徵被上訴人於履約期間內自始拒
    絕提領系爭標的無訛。
　⒉次按系爭清單備註第22點第4項約款記載：「工作內容：簽約
    後乙方（按即被上訴人，下同）應於契約總價款內執行本案
    待修件損壞修理工作，乙方需提供全案修理器材完成修復之
    所有零附件，案內維修更換耗材清單僅供參考（如附件4）
    ，請依實際損壞情況修理，執行下列工作：A.契約品項所需
    之翻修、修理、測試及技術支援，包括點收、拆卸、清洗、
    檢查及修理所有零附件，更換全新零件、組裝、測試、校正
    、保養及包裝。…」（見司促卷第29、77頁），足徵被上訴
    人於系爭採購契約義務即為以各種方式完成系爭標的之修繕
    ，系爭標的零組件是否曾遭拆除，洵與本件履約責任無涉，
    至究竟被上訴人係採修繕舊品或更換新零件之方式，則非所
    問，且即便未列入維修更換耗材清單內之零件，只要有實際
    損壞情況，被上訴人依前開約款即應修繕及更換新零件。再
    參諸漢翔公司之函文揭示：「一、本公司於執行（晶體視頻
    接受器等23項修理）EC04153P102P1案拆檢，依約執行內部
    電路拆檢與測試，檢測後發現多處零件損毀，因該組件內部
    電路基板（Substrate）與裸晶屬晶圓製程，故判斷為不可
    修復件，本公司已於拆檢報告上建議更新損壞零件及電路基
    板次組合件。二、查組件於接收時多處已損壞，缺件即為零
    件損毀處，另執行零件損壞檢視無需使用高倍速顯微鏡設備
    …」，有漢翔公司106年1月12日翔維字第1060000182號函文
    可參（見原審卷一第401頁），可悉本件系爭標的「缺件即
    為零件損毀處」，且如前述系爭清單備註第22點第4項約款
    意旨，系爭標的既有實際損壞情況，更換新零件亦屬被上訴
    人之契約義務，則被上訴人抗辯其無須就系爭標的零組件之
    缺件處為維修云云，要屬無據。
　⒊又依系爭清單備註第22點第10項約定載明：「…乙方攜帶合約
    至庫儲單位辦理待修件提領作業，提領時，乙方與庫儲單位
    管料人員應依品項清單內容及庫儲單位開立之待修件提領及
    回運管制情況表於當日完成確認簽署，若有實物序號、料號
    及件號與國軍C-1348F表所列不符時，請勿自行辦理修理，
    應徵得甲方（按即上訴人，下同）代理人澄清同意後始可開
    始執行修理。」（見司促卷第30、77頁），堪認雙方進行系
    爭標的提領作業時，被上訴人應與上訴人之管料人員就品項
    清單內容與待修件提領及回運管制情況表完成確認，若有實
    物序號、料號及件號不符情形時，則應經上訴人澄清同意再
    執行修繕工作。查本件系爭標的之實物序號、料號及單號，
    業經上訴人在封箱上之標籤註明，自盒裝外觀即可直接檢視
    ，而過程中上訴人曾就系爭標的開盒拆封供檢視點收時，即
    因曾令權認系爭標的之包裝不牢而產生爭議，兩造因此未續
    為清點等情，有上訴人提出之提領現場照片可證（見本院卷
    第131-142頁），足認被上訴人透過系爭標的封盒外觀可與
    系爭標的清單內容為核對確認，且上訴人並非全未供被上訴
    人開盒檢視清點，係因上開緣故當場肇生爭議，經被上訴人
    拒領而未再逐一清點。且如前⒉所述，系爭採購契約附件4更
    換耗材清單僅供參考，縱未列入該清單內亦應依實際損壞情
    況維修，再依上開系爭清單備註第22點第10項約定可知，完
    成系爭標的之確認及提領即為被上訴人之契約義務，故本件
    無論有無續為開盒清點相關零組件情況，被上訴人均不得免
    於提領系爭標的以行實際損壞修繕之義務，縱被上訴人對待
    修狀況有所質疑，其仍得於提領後請求上訴人澄清釋疑，而
    非片面逕以上訴人未逐一開盒清點為由即自始拒絕提領，致
    履約程序無從進行，況被上訴人於締約前本得透由系爭備註
    清單第22點第12項之現地勘查程序檢查系爭標的待修現況，
    即得據以評估，並無有失公平之處，從而被上訴人辯稱本件
    應由上訴人逐一開盒清點始得由其領回修繕云云，應屬無憑
    。至被上訴人雖稱上訴人違反系爭採購契約通用條款第9條
    第9項應為必要檢查之約定，然觀諸該約款為：「機關提供
    設備或材料供廠商履約者，廠商應於收受時作必要之檢查，
    以確定其符合履約需要…」等詞（見司促卷第186頁），實乃
    課以被上訴人義務之約款，尚難執為上訴人履約責任之依據
    ；又被上訴人提出另案飛行計畫控制盒維修案之EP09058P04
    9計畫清單，抗辯該清單備註第10點第1項「目視檢查」第4
    款即明定：「故障裝備需攜出營區修理時，甲方代理人須和
    乙方執行目視檢查點交，並由雙方簽署確認相關配件無短少
    等情況，經甲方代理人簽奉權責長官同意後，始可由乙方攜
    出，簽署點交資料，並請廠商代表加蓋公司大小章或親筆簽
    名；另乙方於故障裝備修妥送交甲方代理人後，雙方亦應實
    施目視檢查點交，以避免後續肇生爭議之情事」，可知上訴
    人亦應執行此等清點程序云云，並提出該案計畫清單為佐（
    見原審卷一第97-99頁），然查系爭清單備註第10點第1項「
    目視檢查」或其他契約約款中則均無上開另案採購案之約定
    ，自難認得援引適用於本案，故被上訴人引據通用條款及另
    案採購案約款之所辯，亦無足採。
　⒋末查被上訴人雖抗辯上訴人應提供妥善件供被上訴人比對，
    此為上訴人之協力義務云云，惟經遍觀系爭採購契約全文，
    並無系爭採購案應由上訴人提供妥善件予被上訴人比對之約
    款，復未經被上訴人舉證以實其說，難認可取。是綜前審認
    ，本件被上訴人並無正當理由逾期完成修繕及交貨，屬可歸
    責於被上訴人之違約事由，應堪認定，被上訴人抗辯本件遲
    延情事不應歸責於被上訴人云云，殊難採憑。
  ㈡上訴人依系爭清單備註第16點第1項請求被上訴人計罰逾期違約金，為有理由；惟約定之違約金過高，應酌減為8萬9512元：
　⒈依系爭清單備註第16點罰則約定：「⑴本案有關待修件提領、
    修妥回運、交貨、報驗或契約規定應完成之工作，乙方未於
    契約所訂定期限內完成或交貨逾原交貨期限者，每日曆天按
    各批契約總價0.1％計罰，若逾期達各批日曆天數【第1批36
    日曆天（含）以上、第2批42日曆天（含）以上、第3批48日
    曆天（含）以上】，甲方得逕行解約或終止契約並沒收履約
    保證金，充作懲罰性違約金…⑵乙方如需展延交貨期限，應以
    書面並述明事由向甲方提出，如經甲方審核同意賡續履約，
    得展延逾期解約期限，惟逾原交貨期限仍依契約計算逾期罰
    款…」等語（見司促卷第28、76頁），查被上訴人雖曾發函
    上訴人請求延後履約期限，然均經上訴人發函催請被上訴人
    應先提領系爭標的待修件，並未同意展延等情，有如前四、
    ㈠⒈所示之兩造函文可稽，而本件係因可歸責於被上訴人事由
    致逾期交貨，再如前三、所述系爭標的第1、2、3批依約應
    各於108年6月10日、7月10日、8月9日前完成交貨，上訴人
    並業以被上訴人逾期未交貨為由，於108年12月3日發函送達
    被上訴人解除契約，則上訴人主張依前開罰則請求計付逾期
    違約金，洵屬有據。經核本件履約期限、逾期天數及應計罰
    金額如附表所示，是被上訴人依約本應給付之逾期違約金共
    為35萬8048元，固非無據。
　⒉然按約定之違約金額過高者，法院得依職權減至相當之數額
    ，為民法第252條所明定。當事人約定之違約金是否過高，
    應依一般客觀之事實、社會經濟狀況、當事人實際上所受損
    害及債務人如能如期履行債務時，債權人可享受之一切利益
    為衡量標準，庶符實情而得法理之平。尤以當事人約定懲罰
    性違約金者，於債務人不履行時，債權人除得請求債務人給
    付違約金外，尚得請求履行債務或債務不履行之損害賠償，
    就債權人之損害已有相當之填補，自應加以斟酌（最高法院
    111年度台上字第2443號民事判決意旨參照）。查被上訴人
    因本件爭議，業經上訴人於110年7月8日沒收履約保證金35
    萬9785元及差額保證金12萬7900元共48萬7685元，以充作懲
    罰性違約金乙節，除據上訴人具狀自陳在卷（見本院卷第28
    3頁），復有上訴人歲入預算收繳憑單為證（見本院卷第307
    頁），故審酌上訴人曾因未能履約之同一事由沒收保證金，
    金額已達契約總價之19％以上（計算式：48萬7685元÷255萬8
    000元≒19.07％），且綜合一般客觀事實考量，被上訴人違約
    情節尚非具重大惡性，又本件未經上訴人指明實際損害金額
    及如被上訴人依約履行所可享受的利益，難認上訴人有何因
    被上訴人未能完成履約而受重大損害情事等一切情狀，是本
    件依前⒈約定計罰逾期違約金實嫌過高，應酌減為8萬9512元
    ，始屬適當。
五、綜上所述，上訴人依系爭備註清單第16點第1項約定之法律
    關係，請求被上訴人給付8萬9512元，及自支付命令繕本送
    達翌日即109年11月26日（見司促卷第239頁之送達證書）起
    至清償日止，按週年利率5％計算之利息，為有理由，應予准
    許；逾此範圍之請求，則屬無據，不應准許。原審就上開應
    准許部分駁回之，容有未洽，上訴人指摘原判決此部分不當
    ，求為廢棄，為有理由，爰由本院改判如主文第2項所示。
    至其餘不應准許部分，原判決為上訴人敗訴之諭知，並無違
    誤，上訴意旨指摘原判決此部分不當，聲明廢棄改判，為無
    理由，應予駁回。
六、本件事證已臻明確，兩造其餘之攻擊或防禦方法及所用之證
    據，經本院斟酌後，認為均不足以影響本判決之結果，爰不
    逐一論列，附此敘明。 
七、據上論結，本件上訴為一部有理由、一部無理由，依民事訴
    訟法第436之1條第3項、第449條第1項、第450條、第79條，
    判決如主文。　　
中　　華　　民　　國　　111 　年　　12　　月　 　7　　日
                 民事第三庭   審判長法　官　方祥鴻
　　　　　　　　                    法  官  陳裕涵
                                    法　官　楊承翰
以上正本係照原本作成。
本判決不得上訴。　   
中　　華　　民　　國　　111 　年　　12　　月　　14　　日
                                    書記官  吳珊華
附表：
批次 履約期限 （民國） 解約日期 （民國） 逾期日數 計罰金額（新臺幣， 契約總價×0.1％×逾期日數） 第一批 108年6月10日 108年12月3日 176日 8萬9760元 （51萬元×0.1％×176日） 第二批 108年7月10日 108年12月3日 146日 15萬9504元 （102萬4000元×0.1％×146日） 第三批 108年8月9日 108年12月3日 116日 11萬8784元 （102萬4000元×0.1％×116日） 總計                                              35萬8048元